最高法院刑事判決　　　　　　一○○年度台上字第二七四二號
上　訴　人　台灣高等法院台南分院檢察署檢察官
被　　　告　吳榮林
　　　　　　黃俊賢
上 列一 人
選任辯護人　張榮作律師
上列上訴人因被告等強盜案件，不服台灣高等法院台南分院中華
民國一○○年一月十一日第二審判決（九十九年度上訴字第一一
五號，起訴案號：台灣台南地方法院檢察署九十八年度偵字第五
○○一號），提起上訴，本院判決如下：
    主  文
原判決撤銷，發回台灣高等法院台南分院。
    理  由
本件原判決認定被告吳榮林、黃俊賢被訴涉犯共同攜帶可發射子
彈具有殺傷力之改造手槍及子彈強盜（加重強盜）罪嫌，經審理
結果，認不能證明其二人有強盜犯行，因而撤銷第一審關於論處
被告二人共同意圖為自己不法之所有，攜帶兇器，以強暴、脅迫
至使不能抗拒，而取他人之物罪刑部分之判決，改判諭知其二人
被訴此部分無罪；固非無見。
惟查：(一)、除刑事訴訟法有特別規定外，已受請求之事項未予判
決，或未受請求之事項予以判決者，其判決當然違背法令，同法
第三百七十九條第十二款規定甚明。檢察官起訴被告二人共同攜
帶可發射子彈具有殺傷力之改造手槍及子彈強盜之事實，第一審
審理結果，論處吳榮林未經許可，持有可發射子彈具有殺傷力之
改造手槍（與持有子彈部分，依想像競合犯，從一重處斷）及加
重強盜二罪，而予以併罰；另認黃俊賢一行為觸犯非法持有可發
射子彈具有殺傷力之改造手槍、非法持有子彈及加重強盜三罪，
而依想像競合犯，從一重論處加重強盜罪刑。吳榮林非法持有槍
彈部分於第二審撤回上訴已確定（見原審卷(一)第一一八頁）。原
判決對於黃俊賢部分，認為強盜犯行不能證明，而改判諭知無罪
。但對於黃俊賢被訴共同未經許可持有可發射子彈之改造手槍及
子彈部分是否成罪，則未加審判，難謂無已受請求之事項未予判
決之違法。(二)、審理事實之法院，對於案內與待證事實有重要關
係，而屬依法應予調查之證據，茍未依法調查或雖已調查而未調
查明白，即與證據未經調查無異，如率行判決，其判決當然為違
背法令。又證據之證明力，固屬於法院判斷之自由，但不得違背
經驗法則及論理法則，如其判斷仍存有疑竇，則在應予調查之證
據究明釐清前，尚難遽採為被告有利或不利之認定。(1)吳榮林於
警詢時稱其所持之槍枝於案發時走火擊發二顆子彈，而卷附案發
後警員檢視當時吳榮林所搭乘之3625-UG 自用小客車之現場勘驗
採證照片，顯示該車右前車門外側有二個疑似子彈射出口，及一
個未穿透撞擊點，且在台南市○○○街四三二號旁地上發現一顆
彈殼（見南市警四刑偵字第098000165 卷第五、六三頁），足見
吳榮林持有之槍枝，當時至少擊發二顆子彈以上，是否有可能人
在車內關車門時，接連二次以上誤觸板機走火擊發二顆子彈以上
，且彈殼留於車外之情形，殊非無疑。原審未詳加勾稽釐清，遽
採信吳榮林誤觸板機擊發子彈之辯解，而為被告等有利之認定，
尚嫌速斷。(2)吳榮林辯稱：綽號「香瓜」之朋友，與被害人曾香
棋有金錢糾紛，要伊轉達曾香棋歸還欠「香瓜」之新台幣（下同
）二十萬元，期間伊與曾香棋聯絡幾次，曾香棋態度都不好。案
發當日約半夜一時許，曾香棋打電話約伊見面，說要討論債務問
題，伊因之前與曾香棋聯絡，其態度不好，所以才攜帶槍彈等語
。然曾香棋係一女子，既無償債之意，何以深夜打電話聯絡吳榮
林，單身隨吳榮林進入無人經過之防火巷，與其談積欠「香瓜」
債務之問題，卻又無解決之方案，顯違常情。證人曾香棋、江明
煜、洪英指稱係與吳榮林聯絡見面購買毒品安非他命等情，是
否全屬杜撰，有待釐清。(3)曾香棋指訴吳榮林搶走其紙袋，內裝
一百萬元，而案發後警方至現場勘察、採證時，在防火巷現場地
上發現遺留有紙袋提帶碎片二只（一對），及帽子一頂、手機一
支，有照片影本在卷可稽（見同上警卷第一六、五九頁、六五頁
背面、六六頁背面）。該帽子及手機查係吳榮林所遺留，但紙袋
提帶碎片一對與曾香棋所訴被搶一百萬元之紙袋有無關聯，原審
未予調查釐清，遽為被告等有利之認定，亦嫌調查未盡。檢察官
上訴意旨指摘原判決不當，非無理由。應認有撤銷原判決發回更
審之原因。
據上論結，應依刑事訴訟法第三百九十七條、第四百零一條，判
決如主文。
中    華    民    國  一○○  年    五    月  二十五  日
                      最高法院刑事第六庭
                          審判長法官  洪  文  章  
                                法官  王  居  財  
                                法官  郭  毓  洲  
                                法官  沈  揚  仁  
                                法官  林  瑞  斌  
本件正本證明與原本無異
                                      書  記  官  
中    華    民    國  一○○  年    五    月  二十六  日
                                                      Ｅ